【裁判字號】    88,簡上,61
【裁判日期】    900919
【裁判案由】    給付票款
【裁判全文】
臺灣苗栗地方法院民事判決  八十八年簡上字第六一號
    上  訴  人  東菀企業有限公司
    法定代理人  乙○○
    被上訴人    甲○○
右當事人間請求給付票款事件，上訴人對於中華民國八十八年五月二十七日本院苗栗
簡易庭八十八年度苗簡字第二○五號第一審判決提起上訴，本院判決如左：
    主      文
上訴駁回。
第二審上訴費用由上訴人負擔。
    事實及理由
一、被上訴人主張：被上訴人為訴外人柳玉環之舅媽，柳玉環於民國（下同）八十七
    年間，因上訴人東菀企業有限公司亟須周轉，而持訴外人佑欣實業有限公司簽發
    ，以彰化商業銀行潭子分行為付款人、票載發票日八十七年十一月十五日、票面
    金額新台幣（下同）三十七萬五千元、票號ＢＣ0000000號，由上訴人公
    司背書之支票一紙（下簡稱系爭支票），向被上訴人調取現金，不料被上訴人取
    得該支票後，於八十七年十一月十六日向付款人為付款之提示竟遭退票，為此依
    票據之法律關係，對背書人即上訴人行使追索權，請求上訴人給付票款三十七萬
    五千元，及自提示付款日起至清償日止，按年息百分之六計算之利息等語，並聲
    明：請求駁回上訴人之上訴。
二、上訴人則以：系爭支票背面之背書章雖係上訴人公司之印章，惟係上訴人公司會
    計柳玉環逾越職權，盜用公司印章所蓋，柳玉環盜用印章簽發上訴人公司之支票
    共有數十張，前已經臺灣臺中地方法院檢察署檢察官以八十七年度偵字第二五三
    二三號偽造有價證券案件起訴，由臺灣臺中地方法院以八十八年度訴字第一○九
    九號刑事案件受理，上訴人法定代理人乙○○復另於八十八年三月二十六日向臺
    灣臺中地方法院檢察署提出告訴，經檢察官移送臺灣臺中地方法院併上開刑事案
    件審理，上訴人公司自不負票據上之責任等語置辯，並聲明：（一）原判決廢棄
    。（二）駁回被上訴人在原審之訴及假執行之聲請。（三）第一、二審訴訟費用
    由被上訴人負擔。（四）如受不利判決，願供擔保，免為假執行。
三、兩造不爭執之事實：
  （一）被上訴人持有系爭支票，其背面背書欄有上訴人公司之印章，經屆期提示，
        未獲付款之事實，業據其提出支票原本及存款不足退票理由單一紙為證，經
        核對無誤，並為上訴人所不爭執，堪信為真正。
  （二）系爭支票背面之背書章係上訴人公司之印章一節，經上訴人自認無誤，亦堪
        信為真實。茲本件應審究者，為上訴人抗辯稱該背書係訴外人柳玉環逾越職
        權，盜用公司印章所蓋一節，是否可採。
四、按印章由自己或有權之人保管、使用，是為常態；被人盜用，是為變態，主張變
    態事實之當事人，應負舉證之責任，最高法院迭著有七十四年度台上字第二一四
    三號、八十二年度台上字第一五○五號、八十六年度台上字第七一七號等判決，
    可資參照。本件系爭之背書章既係真正，則主張印章遭盜用之上訴人，自應就此
    事實負舉證責任。經查訴外人柳玉環、黃雲宗二人於臺灣臺中地方法院以八十八
    年度訴字第一○九九號刑事案件中，一致矢口否認盜用印章，而辯稱係經上訴人
    公司法定代理人乙○○之授權，而上訴人法定代理人乙○○於上開刑事案件之附
    帶民事訴訟案件（八十八年度附民字第四一九號）中復自認：其與訴外人柳玉環
    、黃雲宗原係朋友關係，渠二人以週轉困難為由，央求乙○○助其渡過難關，乙
    ○○不疑有他，即以其土地設定抵押貸款幫助渠二人，並將上訴人東菀企業有限
    公司之負責人變更為乙○○，並以乙○○名義申領支票使用，惟乙○○對公司之
    經營完全外行，並未至公司上班，業務實際上由柳、黃二人負責經營，因此乃將
    其私章及上訴人東菀企業有限公司之大小章置於公司之抽屜中，並與柳、黃二人
    約定如因公司業務需要簽發支票時，須得法定代理人乙○○之同意，柳玉環背書
    於系爭支票乃未經乙○○同意云云（見上訴人八十八年八月二十日聲請狀所附附
    帶民事訴訟起訴狀），惟柳、黃二人以上訴人公司名義簽發而已提示兌現之支票
    達一百二十三張，使用十分頻繁等事實，已據臺灣臺中地方法院於上開刑事案件
    查明，有上開刑事判決影本附卷可稽，參以上訴人公司之業務實際上由柳、黃二
    人負責經營之事實，實難認定上訴人法定代理人乙○○未授權柳、黃二人使用該
    公司之印章，或為公司調借現金非屬渠二人之職權；而柳、黃二人業經臺灣臺中
    地方法院判處無罪，復經臺灣高等法院臺中分院以八十九年度上訴字第一三九七
    號判決駁回檢察官之上訴，業經本院依職權查明，有前案紀錄表在卷可稽。此外
    上訴人並未舉出其他證據，證明其印章及被無權盜用之事實，其所辯自不足採信
    。
五、按「發票人、承兌人、背書人及其他票據債務人，對於執票人連帶負責。執票人
    得不依負擔債務之先後，對於前項債務人之一人或數人或全體行使追索權。執票
    人對於債務人之一人或數人已為追索者，對於其他票據債務人，仍得行使追索權
    。被追索者，已為清償時，與執票人有同一權利。」票據法第九十六條定有明文
    ，依同法第一百四十四條之規定，於支票準用之；又「執票人向支票債務人行使
    追索權時，得請求自為付款提示日起之利息，如無約定利率者，依年利六釐計算
    。」同法第一百三十三條亦有明文規定。從而，原告基於票據之法律關係，向背
    書人即上訴人公司行使追索權，請求上訴人給付票款三十七萬五千元，及自提示
    付款日起至清償日止，按年息百分之六計算之利息，為有理由，應予准許。原審
    因而為上訴人敗訴判決，並依職權宣告假執行，經核並無違誤。上訴意旨指摘原
    判決不當，求予廢棄，並無理由，應予駁回。
六、本案事證已臻明確，兩造其餘主張陳述及所提出之證據均經審酌，核與判決結果
    不生影響，毋庸一一論述，附此敘明。
七、據上論結，本件上訴為無理由，依民事訴訟法第四百三十六條之一第三項、第四
    百四十九條第一項、第七十八條，判決如主文。
中      華      民      國    九十      年      九      月     十九     日
                                  臺灣苗栗地方法院民事庭
                                    審判長法  官  陳鴻斌
                                          法  官  曾明玉
                                          法  官  林念祖
右為正本係照原本作成。
不得上訴。
                                      法院書記官  尤旗樟
中      華      民      國    九十      年      九      月      十九    日


司法院資訊處製作；財團法人民間司法改革基金會備份。
